【裁判字號】    92,判,418
【裁判日期】    920424
【裁判案由】    勞保
【裁判全文】
最  高  行  政  法  院  判  決                    九十二年度判字第四一八號
    上  訴  人  乙○○
    被 上訴 人  勞工保險局
    代  表  人  甲○○
右當事人間因勞保事件，上訴人不服中華民國九十一年一月三十一日臺北高等行政法
院九十年度訴字第四三八四號判決，提起上訴。本院判決如左：
    主  文
上訴駁回。
上訴審訴訟費用由上訴人負擔。
    理  由
本件上訴人起訴主張：上訴人因長期曝露鐵灰粉塵作業環境中罹患慢性阻塞性肺病合
併肺心症等病症，據基隆長庚醫院於民國八十八年三月二十九日開具同日審定殘廢之
殘廢診斷書及塵肺症診斷書、肺功能報告載略以：「肺部：肺功能呈中等度阻塞性及
嚴重剩餘功能不足。(FEV1/FVC:41.5%,FEV1:22% )日常生活氧氣濃度低下，須氧氣治
療，僅能從事輕便工作。塵肺症Ⅹ光照像為第一型，塵肺症症度為第四症度。」上訴
人病狀應是符合勞工保險殘廢給付標準表第四十七項規定為第七殘廢等級。又「勞工
保險塵肺症障害等級肺障害等級肺功能損失程度審定標準」，係依勞工保險殘廢給付
標準表「胸腹部臟器障害」各項目對被保險人喪失勞動能力，其日常生活或社會生活
所受影響及其需他人扶助之情形訂出各項目對應之肺功能指數，而上訴人所附之肺功
能檢查報告，其FVC:44%, FEV1:22, FEV1/FVC:41.5%, DLCO:27%，均符合該審定標準
所訂出各項目對應之肺功能指數，故按照胸腹部臟器障害審定之原則並就肺功能損失
程度之臨床症狀觀之，上訴人所患殘廢程度應以勞工保險殘廢給付標準表第四十七項
第七等級核給始為適法，被上訴人所述符合殘廢給付第五十二項第十二等級，實有違
誤。為此，請求判決撤銷不利於上訴人部分之原處分與審議決定及訴願決定，並命被
上訴人給付上訴人新臺幣（下同）四十三萬零六百九十五元等語。被上訴人則以：依
行政院勞工委員會八十八年五月七日台八八勞保二字第○二○五○五號函補充、增列
勞工保險殘廢給付項目，附表二「勞工保險塵肺症障害等級肺功能損失程度審定標準
」附註規定：「塵肺症診斷第二症度以上者，塵肺症肺功能損失程度依下列標準審定
：符合FVC：六十─七十九％、FEV1：六十─七十九％、FEV1/ FVC：六十─七十四％
、DLCO：六十─七十九％、VO2MAX：二○─二五ML/KG、MIN，按勞工保險殘廢給付標
準第五十二障害項目胸腹部臟器遺存障害者，給付第十二殘廢等級。本件上訴人以其
離職退保後罹患塵肺症申請職業病殘廢給付，並檢送財團法人長庚紀念醫院八十八年
三月二十九日開具之殘廢診斷書、塵肺症診斷書及其胸部ｘ光片，被上訴人據以綜合
審查，核定上訴人所患符合第五十二項第十二等級，乃按該等級加給百分之五十核發
一五○日職業病殘廢給付，並無不合，上訴人之訴為無理由云云，資以抗辯。
原審斟酌全辯論意旨，及調查證據結果，以：「勞工保險塵肺症障害等級肺功能損失
程度審定標準」中註１﹑至註４﹑對ＦＥＶ１等醫學數據名稱之說明，系爭標準採以
認定肺功能之數據皆與肺功能直接相關，且為適用前述「勞工保險塵肺症審定準則」
認定塵肺症障害等級時，應由申請人提供或可由被上訴人安排複檢以獲得之醫學數據
（參該準則三、(五)心肺功能檢查：１、測定最大換氣量之檢查。２、測定運動指數之
檢查。３、檢查換氣功能之「類型」及測定換氣指數）。如再就各障害項目之肺功能
數據觀察，各項數據由高至低之區間劃分與「身體障害之狀態」由輕微至嚴重之描述
間亦具有比例性的合理關連，加以諸此數據係參考美國醫學會、美國胸腔醫學會肺部
障害分類及我國內政部殘障鑑定手冊而訂，非憑空杜撰所得，故以此認定肺功能損失
程度，應屬合理。又依上訴人所附之肺功能檢查報告顯示，其肺功能指數分別為FVC:
44%, FEV1:22%, FEV1/FVC:41.5%, DLCO:27% ，而「勞工保險塵肺症障害等級肺功能
損失程度審定標準」就第四十七障害項目（給付第七殘廢等級）之附註規定為：「塵
肺症診斷第二症度以上者，符合FVC：五十─五十九％、FEV1：四十─五十九％、FEV
1/FVC：五十一─五十九％、DLCO：四十一─五十九％、VO2MAX：一五─二○ML/KG、
MIN 」，二者數據比較結果即足以顯示上訴人肺功能指數並不合致於第四十七障害項
目之數據，故上訴人請求被上訴人依據勞工保險殘廢給付標準表第四十七項第七等級
核給，並無理由，上訴人之訴應予駁回。
上訴論旨，除持前詞外，並以：原審判決以本件系爭「勞工保險塵肺症障害等級肺功
能損失程度審定標準」之附註欄中用以認定塵肺症功能損失程度之醫學數據，並非不
確定法律概念，原審判決竟認基於權利分立原則及尊重行政權於高度專業性領域具有
之「判斷餘地」，僅應為形式外觀上與邏輯關連意義之審查，不介入實質數據正確與
否之判斷云云，顯有判決不適用判斷餘地法理之違背法令。上訴人係退保前工作環境
致病，原審判決竟論述退保之後，是否可提起本件訴訟請求，認定事實相互矛盾。又
上訴人於八十七年十二月二十四日退保，嗣於八十八年三月二十九日經財團法人長庚
紀念醫院診斷有：肺功能屬中等度阻塞及嚴重剩餘功能不足，日常生活氧氣濃度低下
，須氧氣治療，僅能從事輕便工作之殘廢，上訴人即於八十八年四月三日檢據申請勞
保殘廢給付。準此，上訴人既係於退保後即保險效力停止後，一年內即申請殘廢給付
，依勞工保險條例第二十條第一項前段規定，仍享有請領殘障給付之權利，顯無原審
判決所指上訴人審定成殘之日期均在其退保之後，揆諸勞工保險條例第六條、第十九
條第一項及第五十四條之規定，原屬退保後之事故，不得請領保險給付云云之情。故
原審判決認上訴人不得請求殘廢給付，顯有適用勞工保險條例不當之違法。另原審判
決以上訴人所附之肺功能檢查報告顯示其肺功能指數，與審定標準第四十七條障害項
目（給付第七殘廢等級）項目之附註規定標準不符，逕認上訴人請求被上訴人依據勞
工保險殘廢給付標準表第四十七項第七等級核給，並無理由云云，顯有違背論理法則
及經驗法則之違法。而原審判決認定上訴人不得請領保險給付，卻又認定本件原處分
為行政處分，其理由有矛盾之違法云云，指摘原審判決違背法令。為此，請判決廢棄
原審判決，並命被上訴人給付上訴人四十三萬零六百九十五元。經查，勞工保險殘廢
給付標準，勞工保險條例第五十五條固訂有基本原則，惟就殘廢給付之具體給付標準
，則授權中央主管機關自行補充規定，此由該法施行細則第八十條定有明文。「勞工
保險塵肺症障害等級肺功能損失程度審定標準」，即係依上開規定授權中央主管機關
訂定之，原審法院僅就其「形式外觀上與邏輯關連意義之審查，不介入實質數據正確
與否之判斷」，即尊重該中央主管機關之職掌制定之審定標準，作為本件審理之依據
，於法並無違誤，自無違背行政法不確定法律概念之法理，上訴人此部分主觀上訴意
旨，核無足採。又原審判決雖於理由欄贅述兩造均不爭執之勞工保險給付是否為公法
上之契約、該契約之對象、時點以及被上訴人八十八年六月二十三日受理號碼：三一
○一三八九九號函是否為行政處分，惟就原審判決為上訴人無理由之判決，即認定被
上訴人上開函示係行政處分，且上訴人本件請求權存在，即上訴人之訴並非不合法，
而為實體判決，自無判決理由矛盾可言。至於上訴人其餘上訴意旨，無非指摘原審判
決認定上訴人依法不得按殘廢給付標準表「胸腹部臟器障害」系列第四十七障害項目
第七殘廢等級請領殘廢給付，即被上訴人依殘廢給付標準表「胸腹部臟器障害」系列
駁回上訴人請求，尚無違誤之事實認定問題，即上訴人其餘指摘事項，無非涉及原審
法院證據取捨及事實之認定，依行政訴訟法第二百四十二條規定，自不得據以對本院
提起上訴。綜上所述，原審判決確持原處分及訴願決定，並駁回上訴人之訴，於法並
無不合。上訴意旨指摘原審判決違背法令，求為廢棄，即難認為有理由。
據上論結，本件上訴為無理由，爰依行政訴訟法第二百五十五條第一項、第九十八條
第三項前段，判決如主文。
中    華    民    國    九十二      年      四        月    二十四      日
                    最 高 行 政 法 院  第 四 庭
                                審 判 長 法  官      廖  政  雄
                                         法  官      趙  永  康
                                         法  官      林  清  祥
                                         法  官      鍾  耀  光
                                         法  官      姜  仁  脩
右  正  本  證  明  與  原  本  無  異
                                         法院書記官  莊  俊  亨
中    華    民    國    九十二      年      四        月    二十五      日


司法院資訊處製作；財團法人民間司法改革基金會備份。
